【裁判字號】    95,交聲,76
【裁判日期】    950223
【裁判案由】    違反道路交通管理處罰條例聲明異議
【裁判全文】
臺灣苗栗地方法院交通事件裁定      95年度交聲字第76號
原處分機關  交通部公路總局新竹區監理所苗栗監理站
異  議  人
即受處分人  甲○○
上列受處分人因違反道路交通管理處罰條例案件，對於交通部公
路總局新竹區監理所苗栗監理站於中華民國94年12月21日以竹監
苗裁字第裁54─AEB618424 號違反道路交通管理事件裁決書所為
之裁決處分不服（原舉發案號：臺北市政府警察局94年10月28
日北市警交大字第AEB618424 號），聲明異議，本院裁定如下：
        主  文
原處分撤銷。
甲○○汽車駕駛人，駕駛車輛未隨身攜帶駕駛執照，處罰鍰新臺
幣佰元。
        理  由
一、原處分意旨略以：異議人即受處分人甲○○於民國94年10月
    28 日 下午7 時10分，駕駛車號7P-8021 號自用小客車，在
    台北市○○○段處，因駕車未繫安全帶（此部分違規，另以
    95 年 度交聲字第73號裁定），經警當場攔停後，持逾期之
    駕駛執照，為警舉發，到案日期為94年11月12日，異議人逾
    期未自動繳納，原處分機關乃依道路交通管理處罰條例第22
    條第1 項第6 款規定，違反道路交通統一裁罰基準及處理細
    則第43、44、61條，裁處新臺幣（下同）1 千8 百元，並扣
    繳駕駛執照。
二、異議意旨略以：異議人於94年10月28日晚上7 時許，因未繫
    安全帶為警舉發，一時緊張因而持逾期之駕駛執照給警察，
    實際異議人已經更換駕駛執照，提出有效日期99年4 月28日
    之駕駛駛執為證，因此聲請撤銷原處分等語。
三、按汽車駕駛人，駕駛車輛未隨身攜帶駕駛執照者，處新臺幣
    3 百元以上6 百元以下罰鍰，並責令補辦登記、補照、換照
    或禁止駕駛，道路交通管理處罰條例第25條第3 款定有明文
    。次按道路交通管理處罰條例第21條第1 項第1 款「未領有
    駕駛執照駕車」、同條例第22條第1 項第6 款「持逾期之駕
    駛執照駕車」及同條例第25條第3 款「駕駛車輛未隨身攜帶
    駕駛執照」，係不同之違規處罰型態，前者係指汽車駕駛人
    並未考領有駕駛執照而駕車之情形；次者係指汽車駕駛人雖
    曾考領有駕駛執照，然未依規定辦理定期換發駕駛執照，仍
    持逾期駕照駕車之情形；末者係指汽車駕駛人持有合法有效
    並未逾期之駕駛執照，僅因疏忽或他故致駕車時未隨身攜帶
    該駕照而言。上開3 條違規處罰條文之構成要件及法律效果
    均相異，其處罰之目的亦有所不同，合先敘明。
四、經查：
  (一)本件異議人甲○○於94年10月28日下午7 時10分，駕駛車
      號7P-8 021號自用小客車，在台北市○○○段處，因駕車
      未繫安全帶，經警當場攔停後，持逾期之駕駛執照，而未
      出示有效駕照之事實，為異議人所不爭執，並有臺北市政
      府警察局94年10月28日北市警交大字第AEB618424 號舉發
      違反道路交通管理事件通知單、臺北市政府警察局內湖分
      局94年12月1 日北市警內分交字第09434031500 號函在卷
      可證，足見異議人為警查獲時，並未攜帶有效期限之駕照
      為真實。
  (二)按處罰行為人持逾期駕照駕車之規範目的，在於維護交通
      監理機關駕照管理之正確性，並確保駕駛人有完備之駕駛
      能力及良好之駕駛習慣。查異議人前於74年8 月20日領有
      普通小型車駕駛執照（有效期間至99年4 月28日止），此
      有異議人提出之普通小型車駕駛執照影本1 紙附卷可稽，
      足認本件違規時、地遇警攔查時，異議人仍處於上開普通
      小客車駕駛執照有效期間甚明。故舉發當時，異議人客觀
      上仍係處於持有合法有效並未逾期駕駛執照之狀態，是本
      件違規事實，應屬「未隨身攜帶駕駛執照駕車」之違規情
      形，而非屬「持逾期駕照駕車」之情形，應堪認定。
  (三)綜上所述，本件異議人既於74年8 月20日領有普通小型車
      駕駛執照（有效期限至99年4 月28日止），其於上開時、
      地駕駛自小客車為警攔查時，雖未攜帶普通小型車駕照，
      故與道路交通管理處罰條例第22條第1 項第6 款「持逾期
      之駕駛執照駕車」之處罰規範情形有間，自難以該條文規
      定逕對異議人加以裁罰。原處分機關以異議人「持逾期駕
      駛執照駕車」為由而裁處，即有未當。從而，本件異議部
      分為有理由，原處分自應予以撤銷，由本院依道路交通管
      理處罰條例第25條第3 款、違反道路交通管理事件統一裁
      罰基準表之規定，自為裁罰如主文第2 項所示，以資適法
      。
據上論斷，應依道路交通案件處理辦法第20條前段，裁定如主文
。
中    華    民    國    95    年    2     月    23    日
                  交通法庭      法  官  張珈禎
上列正本證明與原本無異。
如不服本裁定，應於裁定送達後5日內向本院提出抗告狀。
                                書記官  黃雅琦
中    華    民    國    95    年    2     月    23    日


司法院資訊處製作；財團法人民間司法改革基金會備份。
